臺灣高等法院刑事判決　　　　　　　　 100年度上易字第79號
上　訴　人
即　被　告　王坤泉
上列上訴人因詐欺案件，不服臺灣臺北地方法院98年易字第1420
號，中華民國99年11月30日第一審判決（起訴案號：臺灣臺北地
方法院檢察署97年度偵緝字第2633號）提起上訴，本院判決如下
：
    主  文
上訴駁回。
    事  實
一、王坤泉與連耀南（臺灣臺北地方法院檢察署檢察官通緝中）
    係表兄弟，於民國（下同）96年5 月間某日，在臺北市○○
    區○○街口某咖啡廳，經友人范力尤介紹因而認識林佳羽。
    王坤泉、連耀南共同基於意圖為自己不法所有犯意聯絡，向
    林家羽詐稱：連耀南在南美經營木材生意業20年餘，托運木
    材卡車月租金高達美金一萬元，兩人欠缺購買卡車資金，邀
    約林佳羽投資美金四萬元購車出租予連耀南、王坤泉使用，
    保證每月必可獲美金6千元租金利潤，俟8個月後即得領回全
    數上揭投資款云云，致林佳羽、林妤樺陷於錯誤，應允共同
    出資美金4萬元，由林佳羽於96年6月10日在臺北市○○○路
    某處咖啡廳當場交付美金五千元予王坤泉，王坤泉另於同年
    月15日某時許在桃園中正機場某處，由林家羽以己名義及以
    林妤樺代理人名義，訂立投資購買托運木材卡車之合約書，
    並當場簽發新臺幣133 萬元本票交付林家羽以取信於林家羽
    、林妤樺，渠等二人因而復依王坤泉指示，於同年月20日（
    起訴書誤載為同月25日）匯尾款美金3萬5千元至連耀南厄瓜
    多爾某銀行帳戶內，嗣王坤泉、連耀南於約定支付第一期租
    金利潤始日即96年07月25日起避不見面，行蹤成謎，未支付
    任何租金，亦未返還投資款，林佳羽、林妤樺始知受騙。
二、案經林家羽、林妤樺訴由臺灣臺北地方法院檢察署檢察官偵
    查起訴。
    理  由
甲、證據能力之說明：
一、被告所提外國文件數紙（臺灣臺北地方法院檢察署97年度偵
    緝字第2633號卷44至51頁），細核其內容，未明該數紙文件
    ，與本案有何關連性，故本院認此部分不具證據能力。
二、證人即告訴人林妤樺、林家羽於偵查中向檢察官所為陳述，
    業經具結，復查無顯不可信之情況，林家羽經原審交付詰問
    在案，林妤樺部分，經傳喚作證之檢察官，捨棄證人傳喚，
    被告亦當庭陳稱沒有要傳喚該位證人意旨在卷（原審卷56頁
    背面），依刑事訴訟法第159條之1規定，該二人於偵查中證
    述，應有證據能力。至其餘憑以認定本案犯罪事實之非供述
    證據（詳後述），查無違反法定程序取得之情，依刑事訴訟
    法第158條之4規定反面解釋，應具證據能力。
乙、實體部分：
一、訊據上訴人即被告（下稱被告）王坤泉，矢口否認有何詐欺
    犯行，先於原審辯稱：投資關係存在於伊與范力尤間；因連
    耀南不同意該合約，范力尤乃應允伊改出10貨櫃木材作價抵
    充投資款，此有證人蔡政憲可證云云，於本院辯稱：伊確未
    由告訴人林家羽手上收受美金五千元，伊也有匯錢給連耀南
    ，且伊實係本件被害人，目前無資力前往南美找連耀南解決
    告訴人支付款項，亦無力清償該款項云云。惟查：
(一)被告與連耀南確向告訴人林家羽訛稱：投資購車美金四萬元
    ，出租予連耀南、王坤泉位於厄瓜多爾木材場使用，每月得
    獲美金6千元租金利潤，8個月後即可領回全數投資款，致告
    訴人林家羽、林妤樺陷於錯誤，前後共交付美金四萬元，惟
    被告未支付任何一期租金等情，有下列證據可資證明：
  1.證人即告訴人林家羽於偵查、原審時結證：九十六年六月總
    共投資被告四萬元美金。投資項目要投資在南美托運木材的
    機器。我是96年05月透過范力尤介紹才認識王坤泉、連耀南
    ，王坤泉是連耀南的表弟，當時在民生東路浪漫一生餐廳，
    在場有范力尤、我及王坤泉。王坤泉、連耀南就拿托運木材
    的機器的相片給我看。王坤泉跟連耀南一起跟我說，在南美
    那邊租金很貴，一個月要一萬元美金。如果說自己買機器的
    話，成本會降低，就跟我商量只要我投資，只要八個月，我
    買機器租給他們，他們願意付給我每個月六千元美金。王坤
    泉跟我保證八個月後投資就可以還本，是你王坤泉承諾叫我
    買機器跟我承租一個月要付我六千元美金租金。（問；王坤
    泉在跟你做上揭二項承諾的時候，有何人在場？）答：范力
    尤及連耀南。因我沒有那麼多錢，我是找我姐姐林妤樺一起
    籌錢來投資，就美金四萬元投資部分，我姐姐就是全權授權
    我。伊就在96年6月10日在臺北市○○○路附近咖啡廳先拿5
    千元美金現金給王坤泉，當時范力尤亦在場，另在96年06月
    20日匯美金3萬5千元至厄瓜多爾連耀南指定之帳戶。是王坤
    泉叫我匯款去連耀南帳戶。那時我先付現金給王坤泉，因為
    王坤泉說這個錢就是匯給他表哥連耀南，王坤泉願意先簽一
    張新臺幣133 萬元本票作為投資憑證，本票是王坤泉在機場
    外面簽給我的，王坤泉說每個月的二十五日匯過來給我租金
    。（問：當時你要王坤泉開本票的目的？）答：是王坤泉告
    訴我說，他人在台灣，他表哥在南美，他願意簽本票給我保
    證。（問：美金四萬元投資關係是存在你與王坤泉間，還是
    你跟范力尤間？）答：【是存在我與王坤泉之間。范力尤只
    是單純介紹人】。本來約定延後1個月從96年7月25日開始給
    租金，但從沒給過，沒收到每個月六千元美金租金，沒有把
    投資本金收回來，嗣我就打電話去南美，很難接，但我打，
    我也有打電話去王坤泉家裡，請他太太轉達我要找王坤泉，
    但沒有談出結果，我一直催，我想說本金還我就好了。合約
    及本票是跟被告到桃園機場，在九十六年六月十五日簽約，
    當時被告是看過合約書才簽名，手印也是他的，合約書上林
    妤樺是伊姊姊授權給伊簽的，范力尤也有在場等語（原審卷
    48至53頁、97年度他字第3492號卷43至44頁）。
  2.證人林家羽上揭證詞，核與證人范力尤於偵查、原審時證述
    ：是我介紹告訴人與被告認識，九十六年告訴人林家羽與被
    告在浪漫一生咖啡廳談這件事情，我在場，還有連耀南。就
    是王坤泉說在厄瓜多爾那邊做木材要重機器來托木材，需要
    買一部機器，那時候當時我也沒有錢，就找了林家羽，問她
    有無意願，有講好怎樣回收，錢怎麼拿之類的，林家羽就有
    把錢匯到厄瓜多爾去。王坤泉及連耀南當時有講到需要投資
    金額是講四萬元美金，以八個月為期，一個月是六千元美金
    。【林家羽有交付五千元美金現金給王坤泉時，我有在場】
    。我與王坤泉到南美後，林家羽才把剩餘的錢用匯款方式匯
    到連耀南帳戶，那時連耀南還一直問我錢匯了沒，有看過合
    約書及本票，在簽立的當場我有看到。是在機場簽的。後來
    被告沒有如期交付每個月的租金給告訴人，（問：之後告訴
    人跟被告有無就本件投資做任何還款的協定？）答：每次王
    坤泉跟連耀南都說要講，每次講的都不算數，一直拖到現在
    ，我有跟王坤泉講說，是否請連耀南回來，直接跟林家羽當
    面講清楚，但連耀南一直不回來，我也不知道要怎麼辦。（
    問；美金四萬元的投資關係是林家羽、林妤樺存在與王坤泉
    之間，還是林家羽、林妤樺存在與你之間？）答：【是林家
    羽與王坤泉他們之間】等節相符（原審卷54至56頁、偵緝卷
    38至40頁）。
  3.再衡證人即告訴人林妤樺於偵查中證述：伊將錢交給林家羽
    合資等語（他卷44頁），是告訴人二人上揭證詞，應屬信實
    ，而為可信，且被告於偵查中亦坦認「本票及合約是我簽完
    交給林家羽」（偵緝卷30頁），是被告辯稱：投資關係存在
    於伊與范力尤間，非與告訴人二人間云云，洵無足取。佐以
    被告自承親自署名之合約書載明：「甲方：林妤樺、林家羽
    投資乙方王坤泉美金肆萬元正，在厄瓜多爾購買托運木材之
    重型機器，自民國96年7月25日至97年02月25日止，為期8個
    月，雙方約定乙方每月25日需支付甲方租金美金陸仟元正，
    甲方不負機器維修及折舊費用，期滿乙方無條件歸還投資本
    金。乙方：Ｚ000000000。甲方：林家羽Ｚ000000000、林妤樺
    Ｚ000000000」（他卷第5頁），及被告供認簽發新臺幣133萬
    元本票，暨證人即告訴人林家羽證述邀約投資當時，被告所
    出示卡車照片二紙存卷可徵（他卷06頁、偵緝卷52頁、原審
    卷53頁背面），益徵被告所辯，難以輕信。又參憑被告未曾
    提出托運卡車購買單證，足見伊於原審準備程序、審理程序
    辯稱伊與連耀南有買卡車云云，顯為虛情，而不可採。綜上
    ，被告與連耀南共同詐欺告訴人上開犯行，已極明灼，被告
    上開所辯：並無詐欺云云，尚無可採。
(二)被告另提提單二紙（原審卷23、25頁）、烏木買賣訂購合同
    （偵緝卷60頁），辯以：伊嗣以出10貨櫃木材作價抵充投資
    款云云，然查：
  1.被告根本未交付10個貨櫃木材作價抵充美金四萬元投資款，
    此經證人即告訴人林佳羽於原審時證稱：被告沒有拿木材來
    ，伊沒有見過這二份提單，被告或連耀南沒有出過這二份提
    單所載木材給我，伊沒收到賣十個貨櫃木材價金一節（原審
    卷52頁）；及證人范力尤證述：後來王坤泉並無出十貨櫃的
    木材給我，做為要償還這筆投資款項，伊與被告在南美，並
    未跟被告說十貨櫃的木材作價美金三萬五千元，因為講投資
    是要拿現金的，怎麼可能林家羽同意用木材來抵，那不是等
    於跟他買木材等語明確，是被告上揭所辯，難以遽信。
  2.況卷附提單號碼000000000 載明貨品為石材，顯與被告所稱
    係木材不符（原審卷24頁）；卷附提單號碼為000000000 ，
    裝運日期為97年01月26日、烏木買賣訂購合同簽訂時間為97
    年7月13日，距告訴人2人投資日期96年6月依序業有半年、1
    年餘之久，實難憑此部分時間上無法吻合之單證，遽認被告
    所辯上情為真。證人蔡政憲雖於原審時結證：被告有無寄給
    范力尤10個貨櫃木材，伊不清楚，伊有幫范力尤賣木材，大
    概7到8個貨櫃等語（原審卷89至90頁），其所證之貨櫃數目
    不惟與被告所述10個貨櫃不符，且證人亦證述：自己就被告
    有無寄給范力尤10個貨櫃並不清楚，此部分證詞，即難執為
    有利被告之認定。被告於本院辯論終結後再請求傳喚該證人
    作證，核無必要。又參衡被告於原審準備程序供稱：林家羽
    投資的錢，伊與連耀南有拿來買機器（原審卷16頁背面），
    於原審時亦自承：伊最後有買卡車云云（原審卷92頁背面）
    ，倘確如伊所辯曾購置托運卡車，被告何需嗣以10貨櫃木材
    作價抵充投資款之舉，故伊前後供述矛盾，顯難憑信，而不
    可採。綜上，本案事證明確，被告犯行，堪以認定，應依法
    論科。
二、核被告上開所為，係犯刑法第339條第1項詐欺取財罪。被告
    與連耀南間，有犯意聯絡及行為分擔，應以共同正犯論處。
    原審經審理結果，認被告罪證明確，因而適用刑法第28條、
    第339條第1項，刑法施行法第1條之1第1項、第2項等規定（
    判決理由欄漏未論述共同正犯，應予補正），並審酌被告於
    78年因贓物案件，經臺灣桃園地方法院78年度訴字第526 號
    判處有期徒刑六月確定（未構成累犯），此有臺灣高等法院
    被告前案紀錄可稽，不循正當途徑獲取財物，竟圖不勞而獲
    ，實影響社會交易安全，審理中矢口否認，犯後態度欠佳，
    堪認其毫無悔意，兼衡被告國中畢業智識程度、犯罪動機、
    手段、生活狀況等一切情狀，量處被告有期徒刑一年，經核
    其認事用法尚無違誤，量刑亦允當，被告以上情提起上訴，
    空口否認犯罪，核非可採，其上訴為無理由，應予駁回。。
據上論斷，應依刑事訴訟法第368條，判決如主文。
本案經檢察官劉靜婉到庭執行職務
中    華    民    國   100    年    2     月    25    日
                  刑事第九庭審判長法  官  陳貽男
                                  法  官  許必奇
                                  法  官  蔡聰明
以上正本證明與原本無異。
不得上訴。
                                  書記官  張郁琳
中    華    民    國   100    年    2     月    25    日